【裁判字號】    98,消債抗,300
【裁判日期】    981028
【裁判案由】    更生事件
【裁判全文】
臺灣板橋地方法院民事裁定           98年度消債抗字第300號
抗  告  人  己○○
即  聲請人
代  理  人  鄒純忻律師
上列抗告人因消費者債務清理聲請更生事件，對於中華民國98年
8 月31日本院98年度消債更字第513 號裁定，提起抗告，本院裁
定如下：
    主  文
抗告駁回。
抗告程序費用新臺幣壹仟元由抗告人負擔。
    理  由
一、抗告人抗告意旨略以：抗告人所稱其父親戊○○目前並無不
    能維持生活之情事，亦無需由其扶養等語，係指戊○○因生
    活節儉，花費不多，且每月所領之退休金新臺幣（下同）8,
    465 元，已足生活，而無需由抗告人支付扶養費，但戊○○
    所領取之津貼仍不足以為抗告人及抗告人之胞姊丁○○負擔
    家庭生活必要費用，且因抗告人之長兄乙○○前與家人發生
    嚴重衝突，抗告人、戊○○、及丁○○搬離戶籍地，乙○○
    即未再與家人聯繫，而抗告人之另一兄長丙○○因犯罪入監
    服刑，2 位兄長均無法負擔相關費用，故包括房租、水電費
    等，仍須由抗告人及丁○○共同分擔。又因丁○○從事美容
    業，每月收入僅有15,000元至18,000元，較抗告人為少，因
    此仍須由抗告人負擔家庭生活費用中最大宗之部分，即房租
    1,6000元。是抗告人每月支付之房租16,000元，實無法期待
    與他人共同負擔，故該租金為每月必要之生活支出，為此提
    起抗告請求廢棄原裁定並准予更生等語。
二、按債務人不能清償債務或有不能清償之虞者，得依本條例所
    定更生或清算程序，清理其債務，消費者債務清理條例第3
    條固定有明文。惟所謂「不能清償債務」，係指債務人欠缺
    清償能力，對於已屆清償期，且已受請求之債務之全部或主
    要部分，客觀上可預見其為一般且繼續的不能清償之財產狀
    態而言。又清償能力係由財產、信用、勞力三者構成，故雖
    無足夠財產，然如有良好之信用、優良之技術或持續不斷之
    勞力，即屬有清償債務之可能。次按聲請更生或清算不合程
    式或不備其他要件者，法院應以裁定駁回之，但其情形可以
    補正者，法院應定期間先命補正，復為同條例第8 條所明定
    。
三、查本件抗告人主張其於消費者債務清理條例施行後，曾提出
    債權人清冊，依同條例第151 條第1 項規定，於98年6 月間
    以書面向最大債權金融機構萬泰商業銀行股份有限公司（下
    稱萬泰銀行）請求共同協商債務清償方案，還款條件為177
    期，年利率8%，月付金額為9,000 元，而該行以抗告人無法
    接受還款條件為由，而發給前置協商不成立通知書（見原審
    卷第52頁）等情，業據其提出萬泰銀行98年6 月24日前置協
    商不成立通知書影本1 件附卷可稽（見原審卷第13頁），堪
    信為真。依消費者債務清理條例第3 條之規定，得依該條例
    所定更生或清算程序，清理其債務者，須以債務人不能清償
    債務或有不能清償之虞為要件。經查：
  (一)抗告人主張其所須負擔之房租16,000元，為其每月之必要生
    活支出，且無他人與其共同負擔等語。惟查，依抗告人提出
    之戶籍謄本所載，其父親戊○○尚有子女乙○○、丙○○、
    丁○○及其他子女等人，縱抗告人有為其父親負擔上開房屋
    租金以盡扶養義務之必要，亦應由戊○○之全部子女共同分
    攤之。更何況，本院依職權調查結果，抗告人之父親戊○○
    名下尚有臺北縣三峽鎮○○路○段508號房屋及所坐落土地（
    見本院卷第30頁之稅務電子閘門財產所得調件明細表）；另
    依抗告人所提戶籍謄本所示，抗告人與其父戊○○、其姐丁○○、兄乙○○、丙○○、嫂甲○○、姪女林庭如、姪林毓
    皓等8人均設籍於抗告人之「台北縣三峽鎮○○路36號7樓之
    2 」租屋處，然抗告人自承其兄乙○○及丙○○均因故未與
    抗告人同住，而其嫂甲○○、姪女林庭如、姪林毓皓等 3人
    ，及抗告人之父戊○○是否確與抗告人同住，顯非無疑，而
    本院依職權查詢抗告人之兄乙○○及丙○○之財產資料，乙○○除97年度有薪資所得 561,000元外，其名下尚有位於台
    北縣三峽鎮○○路○段496巷 1號房屋不動產，而丙○○名下
    亦有位於三峽鎮○○路○段496巷 1號房屋不動產，此有乙○○、丙○○之稅務電子閘門財產所得調件明細表 2份在卷可
    稽（見本院卷第33、34頁），是與抗告人設籍於同處所、抗
    告人自承確未共同居住之兄乙○○、丙○○ 2人，名下均各
    擁有不動產，嫂甲○○、姪女林庭如、姪林毓皓等 3人是否
    亦確與抗告人共同居住，亦顯有疑義；而抗告人之父戊○○
    名下除擁有前開不動產及汽車 1輛外，其97年度復尚領取薪
    資所得，且戊○○現仍為抗告人所任職之易樺石材有限公司
    之負責人，此有戊○○之稅務電子閘門財產所得調件明細表
    1份、易樺石材有限公司基本資料查詢1件在卷可稽，依上開
    各情，抗告人主張其父戊○○與抗告人共同居住於抗告人所
    承租之處所、暨無他人可共同分擔房租等節，是否屬實，已
    非無疑。又抗告人主張與其同住之姐丁○○收入不豐，無法
    與其分擔租金云云，然抗告人既自承本身負債總額為894,42
    2 元（見抗告人於原審所提債權人清冊），而其姐丁○○既
    有工作收入，自不得以丁○○之收入不豐為由，而主張其2
    人所共同居住之租處房租全由抗告人單獨負擔之理。
  (二)又抗告人任職於易樺石材有限公司，每月薪資為25,000元，
    此有抗告人之薪資袋影本在卷可憑（見原審卷第35頁至第44
    頁），原審認應以行政院主計處公佈98年度臺灣省每人每月
    最低生活費用10,792元核算其每月必要生活支出，以抗告人
    每月薪資收入25,000元，扣除其每月必要生活支出10,792元
    計算，尚有剩餘14,208元可用以清償債務，顯足以負擔萬泰
    銀行提供每月清償9,000 元之還款方案，原審之認定，並無
    何違誤之處。抗告人主張其每月須負擔房屋租金16,000元，
    致無法負擔萬泰銀行提供之協商還款條件云云，並非可採。
四、綜上所述，本件抗告人聲請更生，不符合消費者債務清理條
    例第3 條規定，於法自難准許。原審以抗告人無「不能清償
    債務或有不能清償之虞」之情事而駁回其更生之聲請，並無
    違誤。抗告意旨指摘原裁定不當，求予廢棄另為裁定，非有
    理由，應予駁回。
五、據上論結，本件抗告為無理由，依消費者債務清理條例第15
    條、第495 條之1 第1 項、第449 條第1 項、第95條、第78
    條，爰裁定如主文。
中    華    民    國    98    年    10    月    28    日
                  民事第一庭  審判長  法  官  李世貴
                                      法  官  黃信滿
                                      法  官  陳翠琪
上為正本係照原本作成
本件不得再抗告
中    華    民    國    98    年    10    月    29    日
                                      書記官  簡曉君


司法院資訊處製作；財團法人民間司法改革基金會備份。
